行　政　法　院　裁　定　　　　　　　　　　　　　　八十七年度裁字第五八四號
　　聲　請　人　邦勇企業有限公司
　　代　表　人　甲○○
右聲請人因虛報進口貨物事件，對本院中華民國八十七年二月二十六日八十七年度裁
字第一八六號裁定，聲請再審。本院裁定如左︰
　　主  文
再審之聲請駁回。
　　理  由
按當事人對於本院所為之裁定聲請再審，必須原裁定具有行政訴訟法第二十八條所列
各款情形之一者，始得為之，此觀之同法第三十條準用第二十八條之規定殊明。而同
法第二十八條第一款所謂「適用法規顯有錯誤者」，係指原判決（裁定準用）所適用
之法規與該案應適用之現行法規相違背，或與解釋、判例有所牴觸者而言，至於法律
上見解之歧異，當事人對之縱有爭執，要難謂為適用法規顯有錯誤而據為再審之理由
，迭經本院著有判例。查本件原裁定駁回聲請人再審聲請，其理由略謂：「．．．復
依司法院釋字第一九三號解釋意旨，司法院大法官會議依人民聲請所為之解釋，對聲
請人據以聲請之案件，亦有效力，並於聲請人以同一法令牴觸憲法疑義而已聲請解釋
之各案件，亦可適用。本件聲請人進口貨物，經財政部基隆關認其繳驗所載價格不實
之發票，虛報貨物價值，故意偷漏關稅，遂依海關緝私條例第三十七條第一項及第四
十四條規定予以追徵所漏關稅及科處罰鍰。聲請人不服，聲明異議，惟未按規定繳納
異議保證金或提供同額擔保，基隆關稅局依財政部八十四年八月二十一日台財訴第0
00000000號再訴願決定，函限聲請人於文到次日起十四日內，繳納僅含所漏
進口稅及罰鍰金額二分之一之保證金或提供同額擔保。因聲請人拒不繳納異議保證金
，基隆關稅局遂依海關緝私條例第四十九條規定，駁回其異議。聲請人不服，循序提
起行政訴訟，經本院以八十五年度裁字第一九二九號裁定駁回其訴，聲請人迭次聲請
再審，亦經本院以八十六年度裁字第八四七號、一二九七號、一七三七號分別裁定駁
回其再審之聲請。茲聲請人復以海關緝私條例第四十九條，業據司法院大法官會議做
成釋字第四三九號解釋，認為該條之規定對人民訴願與行政訴訟權利做出不必要的限
制，與憲法第十六條所保障之人民權利意旨牴觸，應不再適用為由，對本院八十六年
度裁字第一七三七號裁定聲請再審。惟查聲請人因逾期未繳納異議保證金業經本院於
八十五年十二月二十七日以八十五年度裁字第一九二九號裁定駁回確定，聲請人就上
開駁回之裁定，並未向大法官會議聲請解釋，本院於上開裁定內所表示之法律見解，
亦未經大法官會議解釋為違背法令，依首開說明，自不得據為提起本件再審之理由。
此外聲請人其餘再審意旨，無非對原裁定前各程序所為裁判主張有如何再審之事由，
然對原裁定以其不合法定再審要件而予駁回，有如何合於具體法定再審事由，並未指
及，亦難謂已合法表明其再審之理由，其再審之聲請亦不合法，應予裁定駁回。」等
情。經核其所適用之法規與該案應適用之現行法規並無違背，與解釋、判例亦無牴觸
。至聲請人雖主張略謂依現行實務見解，釋字第二四四號、第二八八號、第三二一號
、第四三九號等司法院解釋，均解釋受處人以行政訴訟救濟之案件，並不需要先行繳
納保證金，或提供同額之擔保，以免受處分人失去救濟之道而使行政救濟制度成為具
文。且釋字第二四四號、第二八八號及第三二一號、第四三九號解釋做成於釋字第二
一一號解釋之後，依後解釋（法）優於前解釋（法）、後解釋變更前解釋之原則，及
第四三九號解釋文依解釋文第四三九號比照平等原則再審原告應予適用而受保障。第
二一一號解釋自不得再予適用，詎原裁定仍援用，自屬違法，其適用法規顯有錯誤云
云。惟查本件原裁定，係以聲請人因逾期未繳納異議保證金業經本院以八十五年度裁
字第一九二九號裁定駁回確定，聲請人就上開駁回之裁定，並未向大法官會議聲請解
釋，本院於上開裁定內所表示之法律見解，亦未經大法官會議解釋為違背法令，依司
法院釋字第一八八、一九三號解釋意旨，自不得據為提起再審之理由云云，為其理由
，並非再適用釋字第二一一號解釋，尚難認為適用法規顯有錯誤，揆諸首揭說明，亦
難認為有再審理由。綜上所述，本件再審之聲請，難認為有理由，應予駁回。
據上論結，本件再審之聲請為無理由，爰依行政訴訟法第三十三條、民事訴訟法第五
百零七條、第五百零二條第二項，裁定如主文。
中    華    民    國     八十七      年      五      月     二十二      日
                    行 政 法 院 第 五 庭
                                審 判 長 評  事      葉  振  權
                                         評  事      黃  璽  君
                                         評  事      沈  水  元
                                         評  事      林  清  祥
                                         評  事      劉  鑫  楨
右  正  本  證  明  與  原  本  無  異
                                         法院書記官  陳  佩  玲
中    華    民    國     八十七      年      五      月     二十二      日
